臺灣新竹地方法院交通事件裁定　　　　　94年度交聲字第79號
移送機關　　交通部公路總局新竹區監理所新竹市監理站
受處分人即
異　議　人　甲○
上列受處分人因違反道路交通管理處罰條例案件，對於交通部公
路總局新竹區監理所新竹市監理站於中華民國94年2月18日所為
之竹監新五字第裁51-E00000000號違反道路交通管理事件裁決書
，聲明異議，本院裁定如下：
    主  文
原處分撤銷。
甲○汽車駕駛人，行經有燈光號誌管制之交岔路口闖紅燈，處罰
鍰貳仟柒佰元，並記違規點數點。
    理  由
一、按汽車駕駛人駕駛汽車，應遵守道路交通標誌、標線、號誌
    之指示，道路交通安全規則第90條定有明文，而道路交通標
    誌標線號誌設置規則第206條第5款第1目規定「圓形紅燈」
    之行車管制號誌，係表示禁止車輛通行，不得超越停止線或
    進入路口。如汽車駕駛人行經有燈光管制之交叉路口闖紅燈
    ，處新臺幣（下同）1800元以上5400元以下罰鍰並記違規點
    數3點，道路交通管理處罰條例第53條、第63條第1項第3款
    亦有明文。
二、原處分意旨略以：本件異議人即受處分人甲○所有之車號01
    22-HL號自小客車，於民國93年11月17日12時11分，行經新
    竹市○○路○段科學園路口時，於設有燈光號誌之交岔路口
    闖紅燈，由光復路1段違規右轉科學園路，經新竹市警察局
    交通隊依闖紅燈自動照相設備拍照採證，以受處分人違反道
    路交通管理處罰條例第53條（贅引第1項第1款）規定而逕行
    掣單舉發，嗣受處分人於舉發通知單上所載之應到案日期前
    向原處分機關交通部公路總局新竹區監理所新竹市監理站提
    出申訴，經原處分機關調查結果，仍認受處分人確有前開違
    規行為，乃依道路交通管理處罰條例第53條（贅引第1項）
    規定，裁處罰鍰2,700元。
三、聲明異議意旨略以：查本件舉發通知單採證之2幀照片所示
    ，其中一幀異議人所有之上開自小客車被拍攝時正在進行右
    轉，而照片之數據顯示數字表示彼時係變為紅燈後1.3秒，
    其時所有原直行或轉向之車輛均仍在行進中，與異議人原行
    進車道垂直之車道即科學園路雖已變換為綠燈，卻全在靜止
    中全無發動行進跡象；另一幀顯示的數字為變為紅燈後2.3
    秒，當時與異議人同車道之所有直行及轉向之車輛均仍在行
    進中，而右方車道雖已轉為綠燈2.3秒，所有車輛均仍停留
    原地並未前進，明顯悖離常情；又因園區○○路口，早晚上
    下班時段均有交通單位派員管制疏導，極可能係當時交通號
    誌設定調控失誤，如黃燈太短，行人車輛不及應變；或攝影
    裝置過早啟動，未設合理時間讓已跨越停止線之車輛完成行
    進等等。次查，由市區○○路右轉科學園路口處，車輛進出
    頻繁，每於光復路將轉科學園口遇紅燈時，因出科學園區車
    流量極大，如短暫停留恐致後方車輛發生壅塞現象，如光復
    路右轉科園路既無礙行人通行安全，亦有助於光復路車流量
    之疏解，於該處設置交通監視攝相系統，並無應保護之利益
    存在且無法達成紓解交通之目的，權衡行人路權、車輛右轉
    通行路權，實應以保障車輛右轉通行為先，則該處設置交通
    監視攝相系統不具適當、必要性，亦即不符行政法比例原則
    ，故該交通監視攝相系統屬違法設立不應存在。復查，本件
    違規地點前方200公尺所設警告標誌牌一面所示係以「前有
    測速照相請減速行駛」標語，與新竹市警察局查復文中所稱
    實有故意混淆認知，設陷侵害市民權益之情事，爰依法聲明
    異議等語。
四、經查：
(一)本件異議人於前揭時、地，駕駛其所有車牌號碼0122-HL號
    自用小客車闖紅燈右轉之違規事實，已為現場設置之闖紅燈
    自動照相設備所拍攝，此有舉發照片2幀在卷可稽，而觀諸
    該舉發照片，於第1幀照片顯示：於93年11月17日12時11分
    許，異議人所駕駛之上開車輛於該號誌顯示紅燈並在紅燈已
    亮1.3秒後超越停止線；第2幀照片顯示：該紅燈號誌已亮
    2.3 秒後，異議人所駕駛之前揭車輛仍然以時速18公里持續
    行駛，是異議人於舉發時、地確有違規闖越紅燈之事實，堪
    以認定。
(二)異議人雖以該處之攝影裝置可能過早啟動，未設合理時間讓
    已跨越停止線之車輛完成行進等詞置辯; 惟查, 上開拍攝異
    議人違規事實之感應測速照相機之科學儀器取得車輛闖紅燈
    之違規事實，其所需之舉證狀態稍縱即逝，除以經科學儀器
    照相之採證相片作為證據外，事後無法還原現場狀態，而交
    通警員製單舉發違反道路交通管理處罰條例所列之違規事實
    ，本質上為行政處分，係公務員基於職務上權力，依法就特
    定之具體事件所為具有公法上效果之單方行政行為，基於公
    務員為公法上行為具有公信力之原則，該行政處分當可被推
    定為真正，其據以依法處分之事實認定亦為真正無誤，此與
    民事訴訟法第355條第1項規定：「文書依其程式及意旨得認
    作公文書者，推定為真正」之情形相同。本此公信原則，乃
    立法者賦予行政機關制定違反道路交通管理事件統一裁罰基
    準及處理細則，使警員得對汽車所有人逕行製單舉發，以達
    其維護交通秩序、安全之行政目的，反之，若謂公務員一切
    行政行為均需預留證據以證其實，則國家行政勢必窒礙難行
    ，據此，刑事訴訟法就犯罪證據有關之規定中與屬行政秩序
    罰之交通違規裁罰本質不合之部分，自不在準用之列。本件
    異議人既未能就警員之舉發有誤提出相關證據以供調查，本
    院復查無任何證據足資證明執勤警員有捏造事實違法取締之
    情事，則執勤警員本其維護交通秩序、安全職責所為之舉發
    ，自應受到合法、正確之推定，該舉發單之可信度要屬無疑
    。再者, 本件取締違規所使用之闖紅燈測速照相設備,係經
    製造國荷蘭量測局檢驗合格發給合格證明，符合國際檢驗標
    準，並已經過法院公證，有新竹市警察局94年3月8日竹市警
    交字第0940008918號函暨所附闖紅燈及超速監視系統設備相
    關文件1份附卷足憑, 應認該闖紅燈監測系統係屬功能正常,
    而本件既經上開微電腦自動照相儀之科學方法拍攝採證，且
    無何等故障或誤判情事，其所為之採證照片當然足以援為舉
    發本件違規行為之證據, 異議所辯稱機器過早啟動云云, 並
    無根據,尚難採信。
(三)異議人復以下班時段均有交通單位派員管制疏導，極可能係
    當時交通號誌設定調控失誤，如黃燈太短，行人車輛不及應
    變等語置辯；惟查, 本件舉發地點之交通號誌，在新竹市○
    ○路○段（第一時相）之黃燈秒數設定為6秒鐘，在科學園路
    （第二時相）之黃燈秒數設定為3秒鐘一節，有新竹市政府
    94年4月19日府交管字第0940035112號函暨所附交通控制中
    心時制計畫報表一份在卷可參, 觀其所附之新竹市○○路○
    段（第一時相）與科學園路（第二時相）交岔路口時制計畫
    表內容對照本件舉發照片結果：異議人行進方向係由光復路
    1段右轉科學園路，其交通號誌第一時相之黃燈秒數設定為6
    秒鐘，即, 異議人在為本件紅燈右轉彎時, 已經歷黃燈之6
    秒及紅燈之1.3秒共計7.3秒, 而黃燈之作用乃在警告車輛駕
    駛人及行人, 表示紅色燈號即將顯示, 屆時將失去行路權等
    情, 道路交通標誌標線號誌設置規則第206條第4款亦有明文
    規定, 是異議人於黃燈亮起後, 有6秒的時間可從容將車輛
    煞停, 惟異議人顯未為之, 而繼續為右轉之動作, 至紅燈亮
    起後2.3秒之當下, 異議人仍在為右轉行進之動作而未煞停
    , 其辯稱黃燈太短來不及應變云云, 應無理由; 又縱若異議
    人在黃燈亮起之當時已然跨越停止線而為右轉之行進, 惟6
    秒之時間應認係一合理時間而得使異議人完成右轉之動作,
    再若彼時前方交岔路口交通車輛擁塞, 異議人無法完成右轉
    動作者, 異議人亦非得強行右轉, 而應在停止線前暫停, 不
    得逕行駛入交岔路口 (道路交通安全規則第102條第1項第
    12款), 是異議人辯稱黃燈太短、未設合理時間完成行進云
    云, 亦無理由。又, 異議人違規之93年11月17日當時, 並非
    特別日而以其他號誌型態或不同時段、時相調整一節, 亦有
    新竹市政府上開函文在卷可佐, 異議人辯稱可能係當時交通
    號誌設定調控失誤云云, 亦難足採。
(四)本件異議人之違規事實明確，已如前述，雖異議人以前詞置
    辯，惟交通號誌及照相系統設置之地點、目的、啟動照相系
    統之時間設定、警告標誌牌之設置等行政行為，本屬行政裁
    量之範圍，其妥當與否，並非法院所得審查，異議人自應循
    合法途徑主張，尚不得據此為其違規行為得以免罰之理由；
    異議人雖抗辯違規地點前方200公尺所設警告標誌牌一面所
    示係以「前有測速照相請減速行駛」標語，與新竹市警察局
    函文中所稱設置「前有闖紅燈及測速照相請減速行駛」標語
    明顯不符，實有故意混淆認知等語，惟此部分縱係為真, 亦
    與異議人之闖紅燈行為無直接關係, 並非未註明者即不得處
    罰, 異議人尚難憑以而為其免罰之理由, 異議人若認前開闖
    紅燈照相設置位置不當, 並無應保護之利益存在且無法達成
    紓解交通之目的等情，應依行政程序向設置之主管機關為主
    張, 使主管機關重新評估設置之地點、目的及範圍是否妥當
    , 亦非得據此主張其前開違規行為因此而為正當, 異議人前
    揭辯詞, 難認有理。
五、綜上所述，異議人確有於前揭時、地闖紅燈之違規行為，原
    處分機關就異議人前項違規行為，依道路交通管理處罰條例
    第53條之規定，裁處異議人罰鍰2,700元，固非無見，然原
    處分機關疏未援引同條例第63條第1項第3款之規定，記違規
    點數3點，是本件異議人之異議雖無理由，然原處分機關之
    處分既有前開瑕疵可指，顯屬不當，本院自應予以撤銷，另
    依道路交通管理處罰條例第53條及第63條第1項第3款之規定
    ，裁處如主文所示，以資適法。
六、據上論斷，應依道路交通案件處理辦法第20條前段，裁定如
    主文。
中　　華　　民　　國　　94　　年　　5 　　月　　10　　日
                  交通法庭法　官　楊麗文
以上正本證明與原本無異。
如不服本裁定，應於裁定送達後5日內向本院提出抗告狀。
                          書記官  賴寶合
中　　華　　民　　國　　94　　年　　5 　　月　　10　　日
